【裁判字號】    94,訴,1282
【裁判日期】    950217
【裁判案由】    妨害自由等
【裁判全文】
臺灣桃園地方法院刑事判決              94年度訴字第1282號
公  訴  人  臺灣桃園地方法院檢察署檢察官
被      告  丁○○
                      27號
上列被告因妨害自由案件，經檢察官提起公訴（94年度偵緝字第
521號），本院判決如下：
    主  文
丁○○共同連續私行拘禁，處有期徒刑捌月。
被訴傷害部分，公訴不受理。
    事  實
一、丁○○與甲○○間有金錢借貸糾紛，致甲○○避不見面，丁○○遂心生不滿，於民國94年10月初庚○○（丁○○之小叔
    ，另案審理中）告知知道甲○○之下落，丁○○為要求甲○○還錢，乃夥同庚○○、陳易伶（通緝中），共同基於妨害
    他人行動自由之概括犯意聯絡，推由庚○○、陳易伶於93年
    10 月12 日凌晨3 時許駕駛車號不詳之自小客車至桃園縣八
    德市霄裡里營盤7 之15號前，強押甲○○及其配偶戊○○上
    車而剝奪2 人之行動自由後，再前往丁○○所有位在桃園縣
    八德市○○路493 巷65弄27號住處3 樓拘禁並限制行動自由
    ，於同日13時30分許（起訴書誤載為13時），甲○○、戊○○趁丁○○等看管鬆懈之際趁隙逃離，惟旋即為丁○○夥同
    庚○○、成年友人乙○○及另一真實姓名年籍不詳之成年男
    子發現共駕1 車追躡至桃園縣八德市霄裡里營盤7-15號地下
    室，丁○○要甲○○、戊○○上車，甲○○、戊○○不願意
    上車，乃由庚○○與乙○○（未據偵查起訴）及另一真實姓
    名年籍不詳之成年男子分持滅火器、木棒毆打甲○○成傷（
    傷害部分業據撤回告訴，詳後述）後，丁○○、庚○○復承
    上開共同私行拘禁之概括犯意，並與乙○○及另一真實姓名
    年籍不詳之年男子基於犯意之聯絡，先強押甲○○、戊○○
    上車，繼由庚○○駕駛，乙○○坐於副駕駛座，且為防止甲○○、戊○○逃跑，復將2 人夾於後座中間，旁各坐有丁○○及另一真實姓名年籍不詳之成年人，共同以此非法之方法
    ，剝奪甲○○、戊○○行動自由，再載至丁○○上該住處3
    樓私行拘禁。嗣於同年月13日晚間甲○○佯裝欲外出借錢償
    還欠款，而戊○○仍留在該處，始得順利離開該處，甲○○
    離去後隨即報警，而於同日23時22分在上址救出戊○○，戊○○始獲釋放恢復自由，並當場查獲丁○○、庚○○，而甲○○、戊○○前後以遭強押及私行拘禁等遭妨害自由總計約
    20 小 時。
二、案經甲○○訴由桃園縣政府警察局八德分局報請臺灣桃園地
    方法院檢察署檢察官偵查起訴。
    理  由
壹、有罪部分：
一、訊據被告丁○○固坦承與甲○○兼有金錢糾紛，希望甲○○
    返還欠款，而庚○○有先於93年10月12日凌晨3 時許，將甲○○、戊○○帶至其上開住處，復又於同日13時30分與庚○○等人同車許至桃園縣八德市霄裡里營盤7-15號，並與甲○○、戊○○同車返回住處等情，惟矢口否認有妨害自由犯行
    ，辯稱：甲○○、戊○○本來就住在其住處，93年10月12日
    凌晨3 時許是甲○○、戊○○自願與庚○○到其住處，在其
    住處並未限制甲○○、戊○○之行動自由，93年10月12日下
    午至桃園縣八德市霄裡里營盤7-15號是去找己○○，並非要
    去抓甲○○、戊○○，甲○○、戊○○是自願再與其及庚○○返回住處云云。
二、經查：
（一）關於被告丁○○與庚○○、陳易伶、蕭志彥，如何強押被
      害人甲○○、戊○○上車拘禁在被告丁○○位在桃園縣八
      德市○○路493 巷65弄27號住處3 樓，並要求甲○○還錢
      之過程，業據被害人甲○○於警詢、偵查中指稱：我與被
      告丁○○有金錢糾紛，於93年10月12日凌晨3 時許庚○○
      及其女友（即陳易伶）在桃園縣八德市霄裡里營盤7-15號
      前要我及戊○○上車，我們不願意上車，庚○○女友就強
      拉戊○○上車，我才跟著上車，庚○○將車開到被告丁○○位在桃園縣八德市○○路493 巷65弄27號住處，並把我
      及戊○○關在3 樓房間，我們當天中午趁他們午休時逃跑
      至桃園縣八德市霄裡里營盤7-15號地下室躲藏，又被被告
      丁○○及庚○○找到，我們不想跟他們回去，庚○○及乙○○拿滅火器、棍棒打我後，就又強押我及戊○○上車到
      被告丁○○住處、後來因為我假裝要出來借錢，並先把戊○○留在該處，被告才同意我外出借錢，我離開該處就立
      即報警等語（見93年度偵字第17035 號卷第38頁至第38頁
      背面、第119 頁至第120 頁）。而被害人戊○○於警詢中
      亦指稱：93年10月12日凌晨3 時許，庚○○和陳易伶在桃
      園縣八德市霄裡里營盤7-15號前，要我及甲○○上車，我
      們不願意上車，陳易伶就強拉我上車，甲○○沒辦法就跟
      著上車，他們載我們到被告丁○○住處，並把我們關在3
      樓房間，當天中午我們趁他們午休逃跑，但又在桃園縣八
      德市霄裡里營盤7-15號地下室被被告丁○○、庚○○、陳
      易伶及綽號「阿彥」（即乙○○）找到，我們不願意跟他
      們回去，庚○○及「阿彥」對甲○○拳打腳踢後，我們又
      被強行拉上車載至丁○○住處關在3 樓房間等語（見93年
      度偵字第17035 號卷第41頁至第42頁）。觀諸被害人甲○○、戊○○於警詢、偵查中指述之上開案發情節，互核大
      致相符，且其內容甚為具體明確。至被害人甲○○雖於95
      年1 月10日本院審理時結證稱：與被告丁○○有金錢糾紛
      ，是自願與庚○○到被告丁○○住處，我本來就住被告家
      ，在桃園縣八德市霄裡里營盤7-15號地下室被庚○○、乙○○打後，也是我順便叫庚○○載我們會被告丁○○家拿
      東西，拿完東西因就要離開，戊○○因為和我吵架所以就
      留在那邊等語（見本院卷第97頁至第99頁），又於同年2
      月7 日在本院審理結證稱：本來是住被告丁○○家，但因
      為鬧的不愉快，所以要走，被打是起口角在走之後才被打
      的，會在被打後再回被告家是因為要拿東西，93年10月12
      日中午回到被告家中後，是以要外出借錢還被告等語（見
      本院卷第123 頁至第125 頁），然被害人甲○○在本院2
      次證述情節已有所出入，且其在偵訊時即明白告訴檢察官
      ：不願意具結作證，因為怕被報復等語（見同上偵卷第
      120 頁），佐以在本院95年1 月10日庭訊時，因其另案在
      押，而與另案在監執行之庚○○同時提入庭內等情，認證
      人甲○○在警詢、偵查中所述較無受他人之干預，較為可
      採，其在本院所述情節不足為有利被告之證明。
（二）又證人丙○○（當天查獲之員警）於本院審理時結證稱：
      被害人甲○○到平鎮分局報案時說被告丁○○及庚○○等
      人對其及戊○○妨害自由，我們由甲○○帶同到被告丁○○住處時，戊○○是在3 樓房間，房間內另外還有2 個人
      ，戊○○當時是說被強押走，關在別人家裡，看到我們到
      時，戊○○的神色可以形容是很高興我們來救助她，甲○○在警詢中並未提及一直住在被告家中，僅提及是假藉要
      外出借錢才得以離開等語（見本院卷第118 頁至第121 頁
      ）
（三）被害人甲○○、戊○○於警詢、偵查中之指述本件案發經
      過，核與證人丙○○之證述其等報案情節及查獲過程大致
      相符。至於證人己○○於本院審理中證稱：知道甲○○向
      被告借錢，93年10月12日被告有到我位在桃園縣八德市霄
      裡里營盤7-15號住處找我，但不清楚是什麼事等語（見本
      院卷第100 頁至第102 頁），則證人己○○顯然不知被告
      與被害人間究竟發生何事，則證人己○○上開證述，不足
      為對被告有利之認定。綜上，足見被告上開辯詞，應係卸
      責之詞，不足採信。
      本件事證明確，被告前揭犯行堪以認定，應依法論科。
三、按「刑法第302 條第1 項私行拘禁屬於主要性之規定，而以
    其他非法方法剝奪人之行動自由，則屬於補充性規定，如行
    為人之所為，既觸犯主要性規定，亦觸犯補充性規定；或由
    觸犯次要性規定，進而觸犯主要性規定時，按之主要規定優
    於補充規定原則，則只適用主要性規定予以論處即足，自不
    應宣告補充規定之罪名」（詳最高法院79年度台上字2633號
    判決意旨）；又按「刑法第302 條第1 項所謂以其他非法方
    法，剝奪人之行動自由，係對於同條項私行拘禁之補充規定
    ，若於剝奪被害人之行動自由後將被害人拘禁於一定之處所
    ，繼續較久之時間，即屬私行拘禁。」（詳最高法院86年度
    台上字第3619號判決意旨）。查本件被告丁○○前後2 次強
    押被害人甲○○、戊○○並載往被告丁○○住處，均先剝奪
    被害人甲○○、戊○○之行動自由，進而將2 人繼續私行拘
    禁於被告丁○○住處，且前後2 次均各約10小時，各均係由
    觸犯補充性規定，進而觸犯主要性規定，僅論以私行拘禁罪
    為已足，不應宣告補充規定之罪名，是核被告丁○○所為，
    係犯刑法第302 條第1 項之私行拘禁罪。被告丁○○就第1
    次私行拘禁之犯行，與成年人庚○○、陳易伶間，及被告丁○○就第2 次私行拘禁之犯行，與成年人庚○○、乙○○與
    另一真實姓名年籍不詳之成年人間，各有犯意之聯絡及行為
    分擔，應論以共同正犯。被告先後2 次私行拘禁之犯行，雖
    其被害人均為甲○○、戊○○，然前後2 次強押之地點及夥
    同之共犯不同，尚非接續犯，惟其前後2 次，時間緊接、方
    法相同，觸犯構成要件相同之罪名，顯基於概括犯意為之，
    依連續犯規定論以一罪，並依法加重其刑。被告與其他共同
    正犯以一剝奪他人行動自由之行為，侵害被害人甲○○、戊○○二人之人身自由法益，為同種之想像競合，應依刑法第
    55 條 從一重處斷。爰審酌被告僅因被害人甲○○積欠款項
    ，即以上開手段強押被害人甲○○及戊○○要求還款，犯罪
    之手段惡劣，犯後猶飾詞卸責否認犯行，毫無悔意等一切情
    狀，量處如主文所示之刑，以示懲儆。
貳、不受理部分：
    公訴意旨略以：被告丁○○與庚○○、乙○○共同基於傷害
    被害人甲○○之犯意聯絡，由庚○○、乙○○出手毆打甲○○成傷之犯行，另涉犯刑法第277 條第1 項之傷害罪嫌等語
    。惟按告訴乃論之罪，告訴人於第一審辯論終結前得撤回其
    告訴，又告訴經撤回者，應諭知不受理之判決，刑事訴訟法
    第238 條第1 項、第303 條第3 款定有明文。查本件告訴人
    甲○○告訴被告傷害案件，係犯刑法第277 條第1 項之罪，
    依同法第287 條前段之規定，須告訴乃論。茲據告訴人於本
    院95年1 月10日審理時當庭撤回其告訴（見本院卷第97頁）
    ，依照上開說明，本件就傷害部分，爰不經言詞辯論，逕為
    諭知不受理之判決。
據上論斷，應依刑事訴訟法第299 條第1 項前段、第303 條第3
款、第307 條，刑法第28條、第56條、第302 條第1 項、第55條
，罰金罰鍰提高標準條例第1 條前段，判決如主文。
本案經檢察官蔡孟利到庭執行職務。
中    華    民    國    95    年    2     月    17    日
                  刑事第一庭  審判長法  官  曾淑華
                                    法  官  黃梅淑
                                    法  官  朱美璘
以上正本證明與原本無異
如不服本判決書應於送達後10日內向本院提出上訴狀
                                    書記官  楊鳳滿
中    華    民    國    95    年    2     月    20    日
中華民國刑法第302條
私行拘禁或以其他非法方法，剝奪人之行動自由者，處五年以下
有期徒刑、拘役或三百元以下罰金。
因而致人於死者，處無期徒刑或七年以上有期徒刑，致重傷者，
處三年以上十年以下有期徒刑。
第一項之未遂犯罰之。


司法院資訊處製作；財團法人民間司法改革基金會備份。
